【裁判字號】    95,上訴,4161
【裁判日期】    951228
【裁判案由】    違反槍砲彈藥刀械管制條例
【裁判全文】
臺灣高等法院刑事判決                95年度上訴字第4161號
上  訴  人
即  被  告  甲○○
指定辯護人  本院公設辯護人郭書益
上列上訴人因違反槍砲彈藥刀械管制條例案件，不服臺灣士林地
方法院95年度訴字第269號，中華民國95年9月25日第一審判決（
起訴案號：臺灣士林地方法院檢察署95年度偵字第 742號），提
起上訴，本院判決如下：
    主  文
原判決撤銷。
甲○○未經許可，持有可發射子彈具有殺傷力之改造手槍，處有
期徒刑壹年拾月，併科罰金新臺幣參萬元，罰金如易服勞役，以
新臺幣壹仟元折算壹日。扣案之仿BERETTA 廠92FS型半自動手槍
製造之改造手槍壹枝（槍枝管制編號：0000000000號，含彈匣壹
個）沒收。
    事  實
一甲○○明知可發射子彈具有殺傷力之手槍，係槍砲彈藥刀械管
  制條例所列管之槍砲，非經中央主管機關許可，不得持有，因
  於民國94年12月20日，至臺北縣三重市藏愛旅館，拜訪投宿該
  處之不詳姓名年籍、綽號「德哥」之成年男子，抵達後「德哥
  」因有事外出即未返回，迄退房時間，旅館人員要求甲○○清
  理「德哥」遺留在房內物品，甲○○乃在房內沙發下發現具有
  殺傷力之仿BERETTA 廠92FS型半自動手槍製造之改造手槍壹枝
  （含彈匣壹個），竟將上開改造手槍攜回臺北市○○區○○路
  2 段332 巷5 號住處而無故持有。嗣於94年12月22日11時40分
  許，為警據報前往上址搜索查獲，並扣得上開具有殺傷力之仿
  BERETTA 廠92FS型半自動手槍1 把（槍枝管制編號：00000000
  00，含彈匣1 個），始悉上情。
二案經臺北市政府警察局中山分局報告臺灣士林地方法院檢察署
  檢察官偵查起訴。
    理  由
一上揭事實，業據上訴人即被告甲○○於原審及本院審理時坦承
  不諱，並有扣案之上開具有殺傷力之仿 BERETTA廠92FS型半自
  動手槍1把（槍枝管制編號：0000000000，含彈匣1個）可證。
  又上開扣案物品經送內政部警政署刑事警察局以性能檢驗法鑑
  驗後，結果略以：送鑑手槍1枝（ 槍枝管制編號：0000000000
  ）認係仿BERETTA廠 92FS型半自動手槍製造之槍枝，換裝土造
  金屬槍管及土造金屬滑套改造而成之改造手槍，機械性能良好
  ，可擊發適用之子彈，認具殺傷力。又依日本科學警察研究所
  研究結果，彈丸單位面積動能達 20焦耳/平方公分則足以穿以
  人體皮肉層，而上開扣案手槍經裝填彈頭直徑8.5mm、重量 5.
  1g 之適用子彈，實際試射後，測得速度為71公尺/秒，換算其
  動能為 12.9焦耳，單位面積動能則為22.7焦耳/平方公分，有
  該局94年12月28日刑鑑字第 0940197887號槍彈鑑定書1份及95
  年5月11日刑鑑字第0950061774號函存卷可考（見偵卷第46 頁
  至第48頁、原審卷第26頁至第28頁）。綜上事證，足認被告之
  自白與事實相符，可以採信，本案事證至為明確，被告犯行堪
  予認定，自應依法論科。
二核被告所為，係犯槍砲彈藥刀械管制條例第8條第4項之未經許
  可持有可發射子彈具有殺傷力之改造手槍罪。又槍砲彈藥刀械
  管制條例第18條第 1項係規定犯該條例之罪而自首，始能減輕
  或免除其刑。又同條第 4項係規定自白之情形，必須於偵查或
  審判中自白，並供述全部槍械、彈藥之來源及去向，因而查獲
  或因而防止重大危害治安事件之發生者，始能減免其刑。該條
  第4項既謂「並」供述全部槍砲、彈藥、刀械之來源「及」「
  去向」，自係指已將槍械、彈藥移轉與他人持有之情形而言，
  不包括仍為自己持有之情形在內，此觀同條第 1項後段係指已
  移轉他人持有之情形始有「去向」可以明白，故所謂查獲，係
  指依其自白，查獲槍砲、彈藥、刀械之來源及去向而言，不包
  括自己持有被查獲之情形在內。最高法院93年台上字第4223號
  判決要旨可資參照。本件被告雖於偵、審中自白槍枝來自郭品
  德（男、民國60年 5月25日生），惟本件被告既係在自己持有
  之情況下為警查獲，揆諸前揭說明，與槍砲彈藥刀械管制條例
  第18 條第4項規定之因而「查獲」之情形有別，尚無援引上開
  條文減輕其刑之餘地。惟查被告為本件犯行時甫滿18歲（18歲
  又 1月），涉世未深，心智及思考能力均未臻成熟，偶然應旅
  館人員要求代為清理「德哥」物品而見及扣案槍枝，致未能為
  適法之處置，且持有時間僅兩天即為警查獲，甚為短暫，復未
  曾擁槍為其他不法行為，事後亦坦承犯行，深表悔意，其犯罪
  之情狀顯可憫恕，即予宣告法定最低本刑即有期徒刑 3年，尤
  嫌過重，爰依刑法第59條之規定，減輕其刑（被告行為後，刑
  法第59條之規定，業於94年2月2日修正公布，於95年7月1日施
  行，由原所定「犯罪之情狀可憫恕者，得酌量減輕其刑」，修
  正為「犯罪之情狀顯可憫恕，認科以最低刑度仍嫌過重者，得
  酌量減輕其刑。」惟此規定，為法院就刑之酌減審認標準見解
  之明文化，非屬法律之變更，有最高法院95年度第 8次刑事庭
  會議紀錄可考）。
三原審以被告罪證明確，據以論罪科刑，固非無見。惟查寄藏乃
  受寄藏匿之意，本件被告僅係非法持有，並無受寄藏匿之犯意
  ，乃原判決主文記載「持有」而理由卻論述「寄藏」可發射子
  彈具有殺傷力之改造手槍，顯然主文與理由矛盾，被告上訴請
  求宣告緩刑，但因槍枝、彈藥之非法製造、寄藏、持有及流通
  等，危害人身安全及社會秩序至鉅，且難認被告已無再犯之虞
  ，實不宜宣告緩刑，被告此部分上訴固無理由，惟原判決既有
  上開可議，即屬無可維持，應由本院予以撤銷改判。爰審酌被
  告行為時甫滿18歲，年輕識淺，缺乏社會經驗，致觸刑章，且
  持有槍枝之期間為2天、槍枝之數量為1枝，亦未持以為其他不
  法行為，又事後已坦承犯行，甚有悔悟之意，態度良好，及其
  犯罪之動機、目的、生活狀況、品行、智識程度等一切情狀，
  量處如主文第二項所示之刑。
四被告行為後，刑法業於94年2月2日經總統以華總一義字第0940
  0014901 號令修正公布，並於95年7月1日施行，參酌最高法院
  95年5月23日刑事庭第8次會議決議，新刑法第2條第1項之規定
  ，係規範行為後法律變更所生新舊法律比較適用之準據法，於
  新刑法施行後，應適用新刑法第2條第1項之規定，為「從舊從
  輕」之比較。另於比較時應就罪刑有關之共犯、未遂犯、想像
  競合犯、牽連犯、連續犯、結合犯，以及累犯加重、自首減輕
  暨其他法定加減原因（如身分加減）與加減比例等一切情形，
  本於統一性及整體性原則，綜其全部罪刑之結果而為比較。本
  案關於罰金易服勞役之折算標準比較新舊刑法之規定，以新刑
  法有利於被告，依新刑法第2條第1項後段規定，自應適用最有
  利於被告之新刑法，併此敘明。
五扣案之仿BERETT A廠92FS型半自動手槍製造之改造手槍壹枝（
  槍枝管制編號：0000000000，含彈匣 1個）屬違禁物，不問屬
  於犯人與否，均應依刑法第38條第1項第1款規定宣告沒收。
據上論斷，應依刑事訴訟法第369條第1項前段、第364條、第299
條第1項前段，槍砲彈藥刀械管制條例第8條第4項，刑法第2條第
1項後段、第11條前段、第42條第2項、第38條第1項第1款，判決
如主文。
本案經檢察官黃東焄到庭執行職務。
中    華    民    國    95    年    12    月    28    日
                  刑事第一庭審判長法  官  蔡  長  溪
                                  法  官  林  俊  益
                                  法  官  陳  春  秋
以上正本證明與原本無異。
如不服本判決，應於收受送達後十日內向本院提出上訴書狀，其
未敘述上訴之理由者並得於提起上訴後十日內向本院補提理由書
（均須按他造當事人之人數附繕本）。
                                  書記官  李  家  敏
中    華    民    國    95    年    12    月    29    日
附錄：本案論罪科刑法條全文
槍砲彈藥刀械管制條例第8條第4項
未經許可，持有、寄藏或意圖販賣而陳列第1 項所列槍枝者，處
3 年以上10年以下有期徒刑，併科新臺幣700 萬元以下罰金。


司法院資訊處製作；財團法人民間司法改革基金會備份。
